【裁判字號】    89,訴,2485
【裁判日期】    900402
【裁判案由】    債務人異議之訴
【裁判全文】
臺灣臺南地方法院民事判決  八十九年度訴字第二四八五號
    原      告  乙○○
                丙○○
    右  二  人
    訴訟代理人  陳文欽律師
    被      告  台南縣楠西鄉農會  設台南縣楠西鄉○○路八八號
    法定代理人  甲○○        .
    訴訟代理人  丁○○        .
右當事人間請求債務人異議之訴事件，本院判決如左：
    主      文
本院八十九年度執字第二二七一一號強制執行事件中，被告請求執行之民國八十二年
七月十六日本金新台幣陸拾萬元其利息、違約金部分，其中自民國八十二年七月十六
日起至民國八十四年十月二十六日止之利息、違約金，不許對原告強制執行。
原告其餘之訴駁回。
訴訟費用由原告負擔。
    事      實
甲、原告方面：
  壹、聲明：
  (甲)先位聲明：
    一、鈞院八十九年度執字第二二七一一號給付借款強制執行事件所為之強制執行
        程序應予撤銷。
  (乙)備位聲明一、鈞院八十九年度執字第二二七一一號給付借款強制執行事件，被告
    請求之利息及違約金在民國八十四年十月廿六日以前之部分，不得強制執行。
    二、被告請求之違約金，請求准予核減或免除。
  貳、陳述：
  (甲)先位之訴部分一、查原告於七十七年四月一日提供原告所有坐落台南縣楠西鄉○
    ○段四六八--二地號，及同上鹿陶洋段六七之二、六七之六、六七之七地號等四
    筆土地（下稱系爭土地），擔保訴外人江俊慶（原名江保川）向被告借款，設定
    新台幣（下同）一百八十萬元之最高限額抵押權，存續日期自七十七年四月一日
    起至九十二年四月一日止，並簽訂土地抵押權設定契約書，但僅限於擔江保川於
    七十七年四月廿一日向被告辦理青年創業貸款一百六十萬元，且該筆貸款已於八
    十七年四月廿一日清償完畢，兩造間已無抵押債款存在，而被告仍以拍賣抵押物
    之裁定，請求拍賣抵押物，自無理由。
    二、按被告就最高限額抵押權，聲請拍賣抵押物，因最高限額抵押權設定之初，
        非必有抵押債權存在，故被告實行抵押權時，應提出債權憑証，俾以證明確
        有債權存在，以為法院是否准駁拍賣抵押物之依據。惟被告謂訴外人江俊慶
        對伊負有七十五萬、四十萬及六十萬元等之債務，而請求拍賣抵押物，然被
        告聲請強制執行所提出之支付命令二紙及借據一紙，並未與被告所陳江俊慶
        對伊負有七十五萬、四十萬及六十萬元之債務相符，難謂對於有抵押債權存
        在，已有釋明，被告據以聲請強制執行，顯屬不當。
    三、再原告雖曾提供系爭土地予江俊慶向被告借款之擔保，並設定一百八十萬元
        最高限額抵押權，然僅限於江俊慶向被告借款，始在抵押權擔保債權範圍之
        列，惟被告違反原告之原意，並對於抵押權設定契約，擴張解釋，包含江俊
        慶對他人連帶保証所發生之債務，亦在抵押權擔保債權範圍，顯與抵押權之
        本質不符，並使原告陷於不利之地，增加原告擔保之風險，對於原告自不生
        擔保之效力。
  (乙)備位之訴部分一、按利息等各期給付請求權因五年間不行使而消滅，民法第一百
    二十六條有明文規定。金錢借貸約定之遲延違約金，其性質亦為消費借貸之代價
    ，與利息同，同為五年短期消滅時效規定之適用（最高法院四十九年台上字第一
    七三０號判例參照），因此被告本於拍賣抵押物之請求，並請求利息、違約金，
    原告自得主張罹於時效之抗辯。
    二、本件抵押權約定利息按年息百分之一一．七五計算，及逾期在六個月內按年
        百分之十，超過六個月者，按年息百分之二十計算違約金，核屬過高，請求
        核減或免除。
  參、對被告抗辯所為之陳述：
    一、按解釋當事人之契約，應以當事人立約當時之真意為準，而真意何在，又應
        以過去事實及其他一切證據資料為斷定之標準，不能拘泥文字致失真意。（
        最高法院三十九年台上字第一０五三號判例參照），系爭抵押權擔保，原告
        乙○○當時與被告設定不動產抵押契約，僅在為其子江保川向被告聲請青年
        創業貸款，而提供之擔保，並無擔保江保川對於被告所負擔之其他債務，甚
        至江保川為他人保證，所生之保證債務，亦即原告乙○○僅就該筆青年創業
        貸款，與被告設定一般抵押權，並無設定本件最高限額抵押權之意，而本件
        最高限額抵押之設定，完全為被告片面所為，原告並未同意。蓋：
        本件抵押權擔保之四筆土地，目前公告現值共計一千三百八十八萬餘元，
          何以於七十七年四月一日設定抵押擔保之債權額僅一百八十萬元，應有其
          設定之目的，亦即原告乙○○係為其子江保川於七十七年四月間向被告聲
          請青年創業貸款一百六十萬元，而應被告之要求，聲請青年創業貸款，亦
          需提供擔保，始有本件抵押權之設定，此有證人何宜靜於  鈞院證述：「
          青年創業貸款，也是要有不動產擔保。」及證人江戊寅證稱：「本件借款
          人並沒有要借那麼多錢，所以我就依聲請的金額大概估價，因為他的土地
          價值超過，所以我就寫借款人他要的金額。......。如果當事人說要借壹
          佰伍拾萬元，我們大約會增加一成左右，作為最高限額的金額。」（均請
          參見  鈞院九十年三月五日言詞辯論筆錄），是以本件原告為擔保其子江
          保川向被告聲請青年創業貸款一百六十萬元，提供系爭土地做為擔保，而
          被告為確保本金債權及利息、違約金，故提高擔保額約一成，故設定一百
          八十萬元之債權額，亦即當時兩造設定抵押權，均僅有以擔保青年創業貸
          款之特定債權為限，故應為一般抵押權。
        又據證人江戊寅指證：「抵押都是辦最高限額。......。不動產抵押契約
          的前面及後面債務人欄都是我寫的，設定契約也都是我寫的，當初設定的
          情形我已經忘記了，契約書立完畢之後，一份是留在農會存查，一份是交
          給地政，當事人並沒有留底。」，另被告亦自認：「因為我們農會的貸款
          人都是老先生比較多，大都不識字，所以我們會幫他們代寫。」（均參見
          同上筆錄），原告乙○○係廿二年四月廿九日生，辦理本件抵押權設定當
          時（七十七年間），已有五十五歲，且未受教育，及以務農維生，對於法
          律均不了解，只知道借錢要提供擔保，至於係辦理一般抵押或最高限額抵
          押，均由被告片面決定，以及設定契約書等辦理抵押權文件，均由被告委
          任之公設代書（即農會職員）代辦，即由原告提供印鑑章、印鑑證明及所
          有權狀等交由公設代書辦理，公設代書即依被告印妥之固定格式，一律辦
          理最高限額抵押，之後亦未將不動產抵押契約交予原告留存，致使原告無
          法知悉且經原告同意，除了擔保青年創業貸款之外，尚須連同「票據、保
          證、損害賠償等以及其他一切債務」均須負擔保責任，應非屬原告擔保之
          範圍。
        雖依證人江戊寅指稱：「......  借款時我們會向借款人說明，錢還清之
          後，十五年內都還可以再來借，放款時放款人也會再說明一次。」（參見
          同上筆錄），但有關本件不動產抵押契約之內容，被告或其辦理抵押放款
          之人員，並未向原告說明，且該契約上所有文字均是由被告委派之公設代
          書代寫，原告並不知情且未同意，被告自不能以該契約包含「票據、保證
          ...... 」即主張原告須負擔保之責。
    二、按所謂最高限額之抵押契約，係指所有人提供抵押物，與債權人訂立在一定
        金額之限度內，擔保現在已發生及將來可能發生之債權之抵押權設定契約而
        言。此種抵押權所擔保之債權，除訂約時已發生之債權外，即將來發生之債
        權，在約定限額之範圍內，亦為抵押權效力所及。（最高法院六十六年台上
        字第一０九七號判例參照），亦即，最高限額抵押權所擔保之債權，須限於
        所約定之限額範圍內，超出此限額，即非最高限額抵押權效力所及。本件被
        告以原告乙○○於七十七年四月一日，提供系爭土地，與被告約定最高限額
        一百八十萬元之抵押權設定，存續期間為自七十七年四月一日起至九十二年
        四月一日止，然原告甲○○實則僅係為擔保訴外人江俊慶（原名江保川），
        於七十七年四月廿一日向被告辦理青年創業貸款一百六十萬元，而為之抵押
        權設定，並不及於擔保江俊慶對被告所負之其他債務或保證債務等。
    三、退萬步言，縱認兩造所設定之最高限額抵押權，並不限於僅擔保江俊慶前述
        之青年創業貸款（此為假設，原告否認之），依右揭判例意旨，仍應受約定
        限額之限制，是以原告甲○○擔保江俊慶對被告所負之債務，因江俊慶於七
        十七年四月廿一日向被告申請青年創業貸款，向被告借貸一百六十萬元，每
        半年向被告償還本金八萬元，償還至八十二年四月廿一日共計償還八十萬元
        ，尚負有八十萬元之債務，惟江俊慶於八十二年五月十二日分別就借款人張
        家維、張傑德向被告借款一百萬元及六十萬元，所為之保證債務，其中六十
        萬元已逾越原告甲○○最高限額一百八十萬元之限制，另江俊慶復於八十二
        年七月十六日就借款人張傑德向被告借款六十萬元，所為之保證債務，亦非
        最高限額抵押權效力所及。
  肆、證據：提出借款契約、承諾書、本票等影本、系爭土地登記謄本為證，並請求
      訊問證人江戊寅為證。
乙、被告方面：
  壹、聲明：駁回原告之訴。
  貳、陳述：
  (甲)先位之訴部分：
    一按提起債務人異議之訴應以執行名義成立後，有消滅或妨礙債權人請求之事由
      發生，始得提起。本案准予拍賣抵押物裁定，經抗告、再抗告、駁回確定後，
      又無新事由發生，原告自無由再提起異議之訴。
    二縱得提起，惟依被告與原告乙○○所簽訂不動產抵押契約書所載，保證債務亦
      為抵押權擔保之標的。而強制執行所請求金額與提出之支付命令二紙及借據一
      紙金額不符，乃因部分清償所致。況且原告乙○○與案外人江俊慶（原名江保
      川）二人乃父子關係，原告乙○○與被告所簽訂不動產契約書，乃最高限額抵
      押權，為擔保對本會現在及將來所負之借款、票據、保證、損害賠償等以及一
      切債務即本金以新台幣壹佰捌拾萬元正為限度之清償及其利息、遲延利息、違
      約金‧‧‧。有他項權利證明書及抵押權設定契約書可證。原告乙○○為父，
      其提供擔保品，擔保其子江俊慶於抵押權存續期間與被告楠西鄉農會所發生之
      一切債務。父提供擔保物擔保子之一切債務，並無為那項債務之分別，在存續
      期間內所發生之債務，都為此擔保品所保證之債務。父子二人間關係，豈是只
      擔保一次，即不再擔保，於情應不合常理。
  (乙)備位之訴部分一請求之利息並不因五年無行使而消滅，江俊慶與被告間之債務新
    台幣柒拾伍萬元於民國八十二年五月十二日陸拾萬元於民國八十二年七月十
    六日陸拾萬元於民國八十二年五月十二日發生，被告於民國八十四年十一月二
    十四日取得支付命令確定證明書，且被告於民國八十九年十月二十七日聲請強制
    執行（案號八十九年度執方字第二二七一一號），並非原告所言五年內而未行使
    而消滅。
    二抵押權約定利息按年息百分之一一‧七五計算，及逾期在六個月內按上開利率
      百分之十，逾期超過六個月者，按上開利率百分二十計算之違約金，與一般金
      融機構所定之利率一般，並無過高，且只一分多，與民間貸款三、四分利比較
      ，應屬合理，若有過高原告應舉證。
  參、證據：提出他項權利證明書、不動產抵押契約、土地抵押權設定契約書、戶籍
  謄本、本院八十四年促字第一一六一九、一一六二一號支付命令及確定證明書借據
  三份等影本為證，並聲請訊問證人何宜靜。
丙、本院依職權調閱本院八十四年促字第一一六一九號、一一六二一號給付借款支付
    命令卷宗、本院八十九年執字第二二七一一號卷宗。
    理      由
一、原告主張原告乙○○於七十七年四月間提供其所有台南縣楠西鄉西段四六八之二
    地號土地、鹿陶洋段六七之二、六七之六、六七之七地號土地（下稱系爭土地）
    為擔保，擔保訴外人江保川（即江俊慶）於七十七年四月二十一日對被告之借款
    一百六十萬元，上開借款並於八十七年四月二十一日清償完畢。另訴外人江俊慶
    於八十二年五月至七月為訴外人張家維、張傑德之連帶保證人，陸續向被告借款
    一百萬元、六十萬元、六十萬元，嗣經被告以本院八十九年拍字第一三四一號聲
    請拍賣抵押物，並以本院八十九年執字第二二七一一號聲請強制執行，而被告抗
    辯就上開訴外人張家維、張傑德之借款，曾於八十四年十月十一日聲請支付命令
    ，經本院八十四年促字第一一六一九、一一六二一號支付命令確定在案等事實，
    業據提出土地登記簿謄本、七十七年四月二十一日借款契約、承諾書、本票、八
    十二年借據三紙、八十四年促字第一一六一九、一一六二一號支付命令及確定證
    明等影本為證，兩造就上開事實亦不爭執，並經本院調閱本院八十九年執字第二
    二七一一號執行卷、八十四年促字第一一六一九、一一六二一號支付命令卷宗查
    核屬實，均堪信為真實。原告另主張系爭土地僅擔保訴外人江俊慶之青年創業貸
    款一百六十萬元，其餘款項均非擔保範圍。縱認為在擔保範圍內，超出限額一百
    八十萬元部分之借款，亦非抵押權效力所及。另被告請求之利息、違約金已罹於
    時效，違約金約定過高等情，惟為被告所否認，並以前揭情詞置辯，是兩造爭執
    之要點在於系爭土地擔保之債權範圍，被告請求之利息、違約金是否罹於時效，
    及違約金之約定是否過高。
二、查原告乙○○以系爭四筆土地擔保訴外人江俊慶向被告之借款，於系爭土地上設
    定最高限額一百八十萬元之抵押權，存續期間自七十七年四月一日起至九十二年
    四月一日止，嗣於八十六年七月間將系爭四六八之二號土地出售於原告丙○○，
    隨即辦妥所有權移轉登記一節，有他項權利證明書、不動產抵押契約及土地抵押
    權設定契約書等影本、土地登記簿謄本在卷足憑，原告就上開文件及抵押權登記
    手續係授權被告職員江戊寅辦理之事實，並不爭執，然主張系爭土地設定抵押權
    僅為擔保青年創業貸款之債權為限。惟【解釋契約，固須探求當事人立約時之真
    意，不能拘泥於契約之文字，但契約文字業已表示當事人真意，無須別事探求者
    ，即不得反捨契約文字而更為曲解。（最高法院十七年度上字第一一一八號判例
    ）】，是依上開他項權利證明書、不動產抵押契約及土地抵押權設定書上之約定
    及記載，系爭土地上設定之抵押權係最高限額一百八十萬元之抵押權，而該抵押
    權所擔保之債權範圍，於不動產抵押契約上載明：「立不動產抵押契約人乙○○
    、江保川（即江慶俊）今向台南縣楠西鄉農會（即被告）為擔保對貴會現在及將
    來所負之借款、票據、保證、損害賠償等以及其他一切債務即本金以新台幣一百
    八十萬元正為限度之清償及其利息，遲延利息，違約金，執行抵押權費用以及因
    債務不履行而發生之全部損害賠償．．．」，是依上開抵押權設定契約及相關書
    據，兩造之抵押權設定契約約定為最高限額一百八十萬元抵押權，並無疑義，自
    難曲解契約文字而另行解釋當事人締約時之意思表示。至於原告主張本件最高限
    額抵押權之設定，完全係被告片面所為，原告並未同意等情，無非以證人江戊寅
    、何宜靜之證詞為據。然查本件系爭土地之抵押權設定手續，係被告之公設代書
    江戊寅代為辦理，當事人將印章及印鑑證明交給公設代書，或由當事人自行蓋章
    、或委託公設代書幫忙蓋章，辦妥後並向當事人說明十五年內可以隨時借、還款
    ，放款之承辦人員並會將資料給當事人看，亦會再告知當事人等情，業據證人江
    戊寅、何宜靜當庭陳明在卷，原告就其授權江戊寅代辦抵押設定手續之事實亦不
    爭執（本院九十年三月五日筆錄之證人陳述及原告訴訟代理人意見陳述內容參照
    ），足認系爭土地抵押權之設定相關文件及手續，係原告乙○○授權江戊寅代為
    辦理，縱證人江戊寅為被告職員，依民法第一百零六條規定：「代理人，非經本
    人之許諾，不得為本人與自己之法律行為，亦不得既為第三人之代理人，而為本
    人與第三人之法律行為。但其法律行為，係專履行債務者，不在此限。」之反面
    解釋，證人江戊寅雖同時為被告及原告乙○○之代理人，然其代理為抵押權設定
    行為既經原告乙○○授權，自應認原告乙○○已許諾證人江戊寅為雙方之代理人
    ，而代理人江戊寅所為之意思表示及法律行為效力當然及於本人即原告乙○○。
    況原告乙○○原為系爭四筆土地所有權人，就其所有之土地財產狀況及負擔設定
    情形，應至為關心，縱其不識字、不知法律，仍有各項法律扶助及法律諮詢管道
    ，可得知悉其所設定之抵押權事項與範圍，且辦理貸款時被告並已說明可隨時再
    借款，是原告主張其不識字、對法律不瞭解，而由被告片面決定契約內容，除青
    年創業貸款外，其他債務均非原告擔保之債權範圍云云，自不足採信。
三、原告另主張兩造設定之最高限額抵押權，其約定限額應受限制，訴外人江俊慶八
    十二年五月十二日、八十二年七月十六日保證之借款各六十萬元，合計已逾一百
    八十萬元之最高限額，應非系爭抵押權效力所及，惟為被告所否認，並辯稱最高
    限額抵押的金額在聲請拍賣抵押物裁定時才確定等語。按【所謂最高限額抵押權
    ，係指在抵押存續期間內，不限於借貸次數，得借得還，於最後決算時，在最高
    限額內有擔保效力而言。此種抵押權所擔保之債權，除訂約時已發生者外，即將
    來發生之債權在約定限額之範圍內，亦為抵押權效力所及。此與一般抵押權，為
    專就現存特定之債權為擔保者，有所不同。縱抵押權存續期間內已發生之債權因
    清償而消滅，抵押契約依然有效，除契約所訂之期限業已屆滿，或雙方同意終止
    契約者外，抵押權仍屬存在（最高法院六十九年度台上字第三七七六號判決意旨
    參照）】。查系爭最高限額抵押權擔保之債權範圍及於原告乙○○、江保川（即
    江俊慶）對被告之借款、票據、保證、損害賠償等債務，存續期間至九十二年四
    月一日止，而江俊慶除七十七年向被告借款一百六十萬元，已於八十七年四月清
    償完畢外，另於八十二年五月、七月任訴外人張傑德、張家維之連帶保證人，分
    別借款一百萬元、六十萬元、六十萬元等情，已如前述，則依最高抵押權之性質
    ，決算前所生債權債務關係，於決算時不逾限額之債權，均係該最高限額抵押權
    效力所及。又原告雖主張曾於八十七年表示要塗銷抵押權，惟為被告所否認，且
    原告自承並未正式提出書面資料請求塗銷系爭抵押權，是其未能舉證證明於八十
    七年間曾向被告為終止契約之意思表示並獲同意，自難認系爭最高限額抵押權於
    八十七年時已確定擔保債權額度。又被告於系爭抵押權存續期間屆滿前，已聲請
    拍賣抵押物，經本院八十九年拍字第一三四一號裁定准許在案，該時系爭抵押權
    所擔保之債權額總計僅有一百七十五萬元，此為兩造所不爭執，是上開債權自均
    為系爭最高限額一百八十萬元抵押權之擔保範圍。原告主張八十二年五月、七月
    保證借款之金額已逾最高限額云云，顯係誤解最高限額抵押權應於決算後始確定
    擔保債權額度之性質，其主張自不足採信。
四、綜上，原告先位請求均無理由，自應就被位主張部分續為審理。原告備位主張被
    告請求之利息、違約金已罹於時效，且違約金約定過高，超過部分不得強制執行
    ，被告則以前揭情詞置辯。按消滅時效因聲請發支付命令或聲請強制執行而中斷
    ；又時效中斷者，自中斷之事由終止時，重行起算。因起訴而中斷之時效，自受
    確定判決，或因其他方法訴訟終結時，重行起算。經確定判決或其他與確定判決
    有同一效力之執行名義所確定之請求權，其原有消滅時效期間不滿五年者，因中
    斷而重行起算之時效期間為五年，民法第一百二十九條第二項第一款、第三款、
    第一百三十七條分別定有明文。查被告就訴外人江俊慶連帶保證之八十二年五月
    十二日借款一百萬元、六十萬元部分，於八十四年十月十一日聲請發支付命令，
    同年十一月二十四日確定，有本院八十四年促字第一一六一九、一一六二一號卷
    內支付命令聲請狀及確定證明書足憑，被告並於八十九年十月二十七日聲請強制
    執行，是該上開二筆債權之時效自支付命令確定時重行起算五年，至被告聲請強
    制執行即中斷時效進行，則原告主張罹於時效，自屬無據。然江俊慶連帶保證之
    八十二年七月十六日借款六十萬元部分，被告遲至八十九年十月二十七日始聲請
    強制執行，其間被告未能舉證有何中斷時效之事由，依民法第一百二十六條：「
    利息、紅利、租金、贍養費、退職金及其他一年或不及一年之定期給付債權，其
    各期給付請求權，因五年間不行使而消滅。」、民法第一百四十五條：「以抵押
    權、質權或留置權擔保之請求權，雖經時效消滅，債權人仍得就其抵押物、質物
    或留置物取償。前項規定，於利息及其他定期給付之各期給付請求權，經時效消
    滅者，不適用之。」之規定，訴外人江俊慶八十二年七月十六日連帶保證借款本
    金六十萬元部分，被告於聲請強制執行五年前即八十四年十月二十六日前之利息
    債權已罹於時效。至於上開借款之違約金部分，實際上係為賠償債權人遲延所受
    損害，並係按月計付，按【遲延利息之請求權，因五年間不行使而消滅，金錢債
    務之債務人給付遲延所應付之違約金，係按一定利率及遲延日數計算者，名稱雖
    與遲延利息異，然實質上仍為賠償債權人因遲延所受損害，債權人應同樣按時收
    取，不因其名稱有異而謂其時效之計算應有不同（最高法院七十年度台上字第三
    五一一號判決意旨參照）】，則被告於八十四年十月二十六日前之違約金債權亦
    已罹於時效。準此，原告行使時效抗辯權，致有妨礙被告請求權之事由發生，依
    強制執行法第十四條規定，此部分自不得據以強制執行。又當事人約定契約不履
    行之違約金過高者，法院固得依民法第二百五十二條以職權減至相當之數額，惟
    是否相當仍須依一般客觀事實、社會經濟狀況及當事人所受損害情形，以為酌定
    標準。而約定違約金過高與否之事實，應由主張此項有利於己事實之債務人負舉
    證責任。查系爭債權約定之違約金，如債務人有逾期付息或到期未履行債務時，
    係自逾期之日起六個月以內者按放款利率百分之十，逾期六個月以上者，按放款
    利率百分之二十計算，有借據三紙及本院八十四年度促字第一一六一九、一一六
    二一號支付命令可憑，則其所為約定與一般金融機構放款約定之違約金相當，自
    難認該約定違約金過高。原告主張違約金係按年息百分之二十計算過高云云，顯
    對借據約定之違約金計算方式有所誤解，原告亦未另行舉證該違約金約定有何過
    高情事，其主張自不可取。
五、綜上所述，系爭土地之最高限額抵押權設定手續係原告乙○○授權證人江戊寅辦
    理，其所擔保之債權範圍及於原告乙○○、江保川（即江俊慶）對被告之借款、
    票據、保證、損害賠償等債務，於被告聲請拍賣抵押物前，該最高限額抵押權之
    擔保債權並未決算，是原告先位聲明請求撤銷本院八十九年執字第二二七一一號
    強制執行程序，自不應准許。又按執行名義無確定判決同一之效力者，於執行名
    義成立前，如有債權不成立或消滅或妨礙債權人請求之事由發生，債務人亦得於
    強制執行程序終結前提起異議之訴，強制執行法第十四條第二項定有明文。被告
    據拍賣抵押物之裁定聲請強制執行，就抵押權所擔保之八十二年七月十六日借款
    六十萬元於八十四年十月二十六日前之利息、違約金，已罹於時效，係為妨礙債
    權人請求之事由，已如前述，則該部分自不許對原告強制執行，原告該部分請求
    ，自屬有據，應予准許，逾此部分請求，因被告就八十二年五月十二日所為借款
    一百萬元、六十萬元部分於八十四年聲請發支付命令，並於支付命令確定後五年
    內聲請強制執行，時效既已中斷，違約金約定亦無過高情事，自無理由，應予駁
    回。
六、本件法律關係及事實已臻明確，兩造其餘主張及舉證，核與判決結果無影響，爰
    不一一論述，附此敘明。又原告之訴雖一部有理由，惟原告勝訴部分係就本金六
    十萬元借款之利息、違約金不得執行，依民事訴訟費用法第五條第二項，以一訴
    附帶主張利息或其他孳息、損害賠償、違約金或費用者，不併算其價額，是認訴
    訟費用仍由原告負擔為當，附此敘明。
七、據上論結，原告之訴為一部有理由，一部無理由，依民事訴訟法第七十九條但書
    ，判決如主文。
中      華      民      國    九十      年      四      月      二      日
                                臺灣臺南地方法院民事第三庭
~B法      官  蔡孟珊
右為正本係照原本作成
如對本判決上訴，須於判決送達後廿日內向本院提出上訴狀
中      華      民      國    九十      年      四      月      三      日
~B法院書記官  魏安里


司法院資訊處製作；財團法人民間司法改革基金會備份。
